【裁判字號】    98,交聲,208
【裁判日期】    980715
【裁判案由】    違反道路交通管理處罰條例聲明異議
【裁判全文】
臺灣基隆地方法院交通事件裁定         98年度交聲字第208號
原處分機關
即移送機關  交通部公路總局臺北區監理所基隆監理站
異  議  人
即受處分人  乙○○原名林勇成.
上列異議人即受處分人因違反道路交通管理處罰條例案件，對於
交通部公路總局臺北區監理所基隆監理站中華民國98年6 月8 日
所為之處分（原處分案號：基監字第裁42-F00000000號），聲明
異議，本院裁定如下：
    主  文
異議駁回。
    理  由
一、原處分意旨略以：異議人即受處分人乙○○於民國97年6 月
    3 日下午3 時10分左右，騎乘BL6-087 號重型機車，沿苗栗
    市○○街「由西往東」方向行駛，途經「設有燈光號誌管制
    」之新東街、復興路交會路口（以下簡稱「系爭路口」），
    因不遵守號誌指示「闖紅燈」（紅燈直行），為警攔停後製
    單舉發，核無不合，爰依道路交通管理處罰條例第53條第1
    項規定，裁處異議人罰鍰新臺幣（下同）1,800 元，並依同
    條例第63條第1 項第3 款規定，記違規點數3 點等語。
二、異議意旨則略以：異議人騎乘機車沿苗栗市○○街駛至舉發
    地點，適遇號誌「綠燈」方通過系爭路口；乃舉發員警竟以
    肉眼誤判，即率爾攔停異議人暨以「闖紅燈」對異議人製單
    舉發，為此，異議人自難甘服，爰於法定期間提起本件異議
    ，求為撤銷原處分等語。
三、按「汽車駕駛人，行經有燈光號誌管制之交岔路口闖紅燈者
    ，處新臺幣一千八百元以上五千四百元以下罰鍰。」道路交
    通管理處罰條例第53條第1 項定有明文。且依同條例第63條
    第1 項第3 款規定，另應併記違規點數3 點。
四、經查：異議人於97年6 月3 日下午3 時10分左右，騎乘BL6-
    087 號重型機車，沿苗栗市○○街「由西往東」方向行駛，
    途經「設有燈光號誌管制」之系爭路口，不遵守號誌指示「
    闖紅燈」（紅燈直行）之違規事實，業據證人甲○○即本件
    舉發員警到庭結稱：「（問：本件是否係你舉發？舉發經過
    為何？）是我舉發沒錯。當天我是負責執行交通違規的取締
    勤務，系爭路口係Ｔ字型路口，而且系爭路口的號誌都是雙
    面顯示，就是除了正面可以看到號誌的變化，背面也可以看
    到號誌的變化，因此我不用看對向車道的號誌變化來判斷，
    直接以異議人駕駛車輛行走的車道的號誌變化來判斷就可以
    了。當日我站在如編號１、3.照片所示位置（庭呈現場照片
    4 張及現場圖1 紙附卷），從照片上可以明顯看得出來，我
    站立的位置可以清楚判斷路口的號誌變化，而且系爭路口是
    一個小路口，停止線與停止線之間只有15公尺而已，為了避
    免駕駛人是於黃燈前後通過停止線，因為車速太慢，以至於
    通過路口時，號誌已經轉為紅燈，我們還預留3 秒鐘的時間
    ，我的意思是，由我站立的位置目視發現號誌轉為紅燈以後
    ，我尚須等3 秒鐘以後，才會對紅燈行經路口的駕駛人攔停
    舉發，因此，我站立的位置雖然無法看到停止線的狀況，但
    也絕對不可能出現異議人所指誤判的情況。」（本院98年7
    月13日訊問筆錄第2 頁）等語明確，並有證人甲○○提出之
    現場照片4 張及現場圖1 紙附卷足考。至本件違規事件雖未
    經員警以科學儀器照相採證；然按警察取締交通違規事件，
    其以科學儀器照相採證者，固然足以據為交通違規事實之證
    明，惟就令囿於當場舉發而未以科學儀器照相採證，甚或礙
    於手動照相而未能即時拍攝違規情節，立法者亦未明文限制
    或排除「舉發警員目睹、耳聞」之證據能力或其證述內容對
    於違規事實之證明力。此觀立法者再再以明文立法方式容認
    執行交通稽查之員警「當場舉發」，暨「當場舉發」俱乏相
    類於「逕行舉發」之採證限制（例如，必須以「科學儀器照
    相採證」等）自明（道路交通管理處罰條例第7 條、第7 條
    之2 規定參照）。據此，取締員警就交通違規事實之親身經
    歷見聞，當亦足可恃為此類交通事件違規事實之證據，而要
    非所有交通違規事件倘未經科學儀器照相採證即一概不能恃
    以認定！更何況，細稽證人甲○○到庭所證上開情節，亦核
    無矛盾、齟齬或違背經驗、論理法則之處，則其所證內容，
    當足供本院憑以判斷、認定違規事實之存在！尤以警察外出
    執行巡邏勤務，究否應按其人數配置相當精密而足可即時採
    證之科學儀器？又相關單位究否應按道路劃設以頻密於各該
    路口安置自動照相設備？非特不容法院擅憑己意涉入審查，
    尤屬立法者授權主管機關得本其職權自為行政裁量之範疇！
    是倘主管機關綜觀政府經費、預算、人員編製，乃至當地治
    安、交通等各項客觀因素為而詳予評估之後，認為巡邏勤務
    並無配置精密儀器之必要，或其相關路口俱無安置自動採證
    設備之需求，本院又何能祇以此類交通違規舉發「未經以科
    學儀器照相採證致未能拍攝到異議人違規畫面」等情詞，即
    在舉發員警到庭所證情節核無矛盾、齟齬暨違背經驗、論理
    法則之情況下，毫無道理的逕將舉發員警之親身見聞排除於
    此類證據之外？準此，異議人徒憑「員警肉眼誤判」云云，
    空言對員警舉發情節濫加指摘，自非可取。茲本案舉發員警
    即證人甲○○到庭所證之各節，既與論理法則暨經驗法則無
    違，復悉有所本而顯非出於員警個人之虛設杜撰，兼以本案
    亦核無員警設詞攀誣或舉發錯誤之事證，則證人甲○○之到
    庭所證，自堪據為本案違規情節之認定依據。從而，因認異
    議人於本案所持辯解，尚無可採；異議人於前揭時、地，駕
    駛車輛「闖紅燈」之違規事實，應堪認定。
五、綜上，原處分機關援引首開規定，對異議人為首揭裁處，自
    屬適法，並無違誤；異議人徒執前詞，求為免罰，核無理由
    ，應予駁回。
六、據上論斷，應依道路交通案件處理辦法第19條，裁定如主文
    。
中    華    民    國    98    年    7     月    15    日
                  交通法庭法  官    王慧惠
以上正本證明與原本無異。
對於本件裁定如有不服，應於收受送達後5 日內，向本院提出抗
告書狀，敘述抗告之理由，抗告於臺灣高等法院。
中    華    民    國    98    年    7     月    15    日
                          書記官    王一芳


司法院資訊處製作；財團法人民間司法改革基金會備份。
